【裁判字號】    98,小上,8
【裁判日期】    980717
【裁判案由】    返還消費借貸款
【裁判全文】
臺灣苗栗地方法院民事判決          98年度小上字第8號
上  訴  人  丙○○
                        4號
被上訴人    臺灣新光商業銀行股份有限公司
                        、30樓
法定代理人  乙○○
被上訴人    新光行銷股份有限公司
法定代理人  甲○○
上列當事人間請求返還消費借貸事件，上訴人對於中華民國98年
5 月20日本院苗栗簡易庭98年度苗小字第193 號第一審判決提起
上訴，本院判決如下：
      主  文
上訴駁回。
第二審訴訟費用新臺幣壹仟伍佰元由上訴人負擔。
      事實及理由
一、按對於小額程序之第一審裁判之上訴，非以其違背法令為理
    由，不得為之；又其上訴狀應記載上訴理由，並表明(一)原判
    決所違背之法令及其具體內容。(二)依訴訟資料可認為原判決
    有違背法令之具體事實，民事訴訟法第436 條之24第2 項、
    第436 條之25分別定有明文。次按所謂判決違背法令，係指
    判決不適用法規或適用不當者，復為同法第468 條所明定，
    此亦為小額事件之上訴程序所準用（民事訴訟法第436 條之
    32 第2項參照）。再按以判決有不適用法規或適用不當為上
    訴理由時，其上訴狀或理由書應有具體之指摘，並揭示該法
    規之條項或內容，若係成文法以外之法則，應揭示該法則之
    旨趣，倘為司法院解釋或最高法院之判例，則應揭示該判解
    之字號或內容，如依民事訴訟法第496 條所列第1 款至第5
    款事由提起上訴時（第6 款未準用，參照同法第436 條之32
    第2 項規定），其上訴狀或理由書應揭示合於該條款之事實
    ，上訴理由狀如未依此項方法表明，或其所表明者，顯與上
    開法條規定之情形不合時，即難認為已對原判決之違背法令
    有具體之揭示，其上訴自難認為合法，最高法院71年台上字
    第314 號判例可資參照。次按上訴不合法者，第二審法院應
    以裁定駁回之，民事訴訟法第444 條第1 項前段定有明文，
    且於小額法第436 條之32第2 項規定自明。
二、本件上訴意旨略以：上訴人簽訂消費性商品貸款契約時，新
    光銀行並未出面，上訴人不知分期付款係繳納給新光銀行，
    亦未拿到貸款，嗣巔峰電信公司倒閉，未繼續提供電話節費
    服務，上訴人即於94年7 月向巔峰電信反應並將金額繳清，
    惟巔峰電信未將分期債務與新光銀行結清。又申請表之當事
    人為顛峰電信公司與上訴人，而貸款契約亦無新光銀行之記
    載，則新光銀行顯非申請表及貸款契約之當事人，不足證上
    訴人與新光銀行就借貸48,000元已達成合意，況新光銀行係
    將貸款撥付給顛峰電信，難謂新光銀行與上訴人間有消費借
    貸關係存在，是被上訴人新光行銷公司自不得憑新光銀行出
    具之債權移轉證明書請求上訴人給付24,000元及遲延利息，
    被上訴人應就此有利於己之事實負舉證責任。另被上訴人新
    光銀行係合併誠泰銀行而持有本債權，而誠泰銀行復讓巔峰
    電信公司掏空現金，完成經濟犯罪，依民法第180 條第4 款
    ，本債係被上訴人因不法之原因而為給付，被上訴人不得請
    求返還，爰依法提起上訴，並聲明：(一)原判決廢棄。(二)被上
    訴人在第一審之訴及假執行之聲請均駁回。
三、經查，兩造間是否成立系爭消費借貸契約及債權是否移轉，
    屬事實之認定，業經原審查明認定在案。上訴人上開上訴理
    由，無非在於指摘原審證據之取捨與事實之認定，並未具體
    指出原審判決有如何違背法令情事，更未指明原審判決所違
    反之法令條項或其內容以及依訴訟資料有何判決違背法令之
    具體事實，參諸前開說明，自不得謂已合法表明上訴理由，
    從而本件上訴，顯難認為合法，應予駁回。
四、按當事人於第二審程序不得提出新攻擊或防禦方法。但因原
    法院違背法令致未能提出者，不在此限，民事訴訟法第436
    條之28定有明文。至上訴人所指本債係屬民法第180 條第4
    款之因不法之原因而為給付，被上訴人不得請求返還乙節，
    經核該上訴理由並未於原審提出，屬新攻擊或防禦方法，且
    上訴人未指出有何因原法院違背法令致未能提出之情事，依
    民事訴訟法第436 條之28之規定，不得主張於二審主張，本
    院自不得審究。
五、綜上所述，原審判決為上訴人敗訴之判決，於法並無不合。
    本件上訴意旨求予廢棄改判，依其上訴意旨，足認其上訴為
    無理由，爰依民事訴訟法第436 條之29第2 款之規定，不經
    言詞辯論駁回其上訴。
六、據上論結，本件上訴為無理由，依民事訴訟法第436條之29
    第2 款、第436 條之32第1 項、第2 項、第449 條第1 項、
    第436 條之19第1 項、第78條，判決如主文。
中    華    民    國    98    年    7     月    17    日
                  民事庭審判長法  官  詹駿鴻
                              法  官  王萬金
                              法  官  張珈禎
以上正本係照原本作成。
本判決不得上訴。
                              書記官  李曉君
中    華    民    國    98    年    7     月    17    日


司法院資訊處製作；財團法人民間司法改革基金會備份。
